臺灣臺中地方法院民事裁定　　　　　　　100年度抗字第177號
抗　告　人　徐明雄
相　對　人　興晉齊有限公司
法定代理人　劉瑋彤
上列當事人間聲請拍賣質物事件，抗告人對於中華民國100年6月
29日本院民事庭司法事務官100年度司拍字第214號裁定提起抗告
，本院裁定如下：
    主    文
抗告駁回。
抗告程序費用新台幣壹仟元由抗告人負擔。
    理    由
一、按質權人於債權已屆清償期，而未受清償者，得拍賣質物，
    就其賣得價金而受清償，民法第893條第1項定有明文。又
    質權人於質權屆清償期而未受清償者，依民法第893條第1
    項規定，本可自行拍賣質物，不經強制執行，惟質權人不自
    行拍賣，而聲請法院拍賣質物，則法院自亦應為許可之裁定
    【參見最高法院民國(下同)52年台抗字第128號判例及70年
    度台抗字第54號裁定等意旨】。另質權人聲請法院裁定准許
    拍賣質物，係屬非訟事件，為裁定之法院僅就質權人提出之
    債權憑證等證據資料為形式上之審查，無從審酌屬於實體事
    項之法律關係。故抗告法院亦僅能就形式要件是否具備為審
    查，不得審究抗告人爭執之實體事項，合先敘明。
二、本件抗告人即聲請人在原審主張相對人以如原審裁定附表所
    示之動產擔保積欠抗告人之借款債務新台幣(下同)200萬元
    ，並交付原審裁定附表所示之動產予抗告人。詎相對人積欠
    抗告人借款債務之清償期已屆至，相對人屆期並未清償，爰
    依民法第893條第1項規定聲請裁定拍賣質物等情，已據其提
    出借款合約書、借款支票及退票理由單、公務聯繫單等各在
    卷為憑，核屬相符，而原審法院審查其形式要件業已具備，
    裁定准許拍賣質物，即無不合。
三、抗告意旨略以：抗告人因一時疏忽，未將原審裁定附表所示
    之機器部分(即附表編號22、23)及半成品原料部分(即附表
    編號1─21部分)區分說明擔保借款範圍，致原審裁定誤認該
    附表所示動產擔保之借款僅200萬元，實際上原審裁定附表
    編號22、23之機器擔保債權金額為200萬元，另就附表編號
    1─21部分之半成品原料係擔保另一筆借款400萬元，故抗告
    人就原審裁定附表所示之動產於拍賣價金600萬元範圍內具
    有優先受償權，爰依法提出抗告等語。
四、經查：抗告人指摘各節，固提出支票及公務聯繫單各1件為
    證，惟抗告人指摘原審裁定不當之處既屬抗告人本身之疏失
    所致(參見抗告人在原審提出「民事拍賣質物聲請狀」，其
    上記載之「標的金額200萬元」，及「並以附表所示之動產
    作為擔保，擔保債權總金額為200萬元)，則原審裁定依抗告
    人之聲請狀意旨認定該附表所示之動產擔保債權金額200萬
    元，即無不合。至抗告意旨雖稱原審裁定附表所示之動產擔
    保債權金額應為600萬元，抗告人就拍賣價金600萬元範圍內
    具有優先受償權云云。然原審裁定附表所示之動產擔保債權
    金額究為200萬元或600萬元，係屬實體事項之爭執，應由抗
    告人另行提起民事訴訟尋求解決，本件非訟事件之抗告程序
    無從加以審究。故抗告人聲請拍賣質物之形式要件既已具備
    ，原審法院依其聲請而為准許拍賣質物之裁定，於法尚無違
    誤。抗告意旨請求廢棄原裁定，為無理由，應予駁回。
五、結論：本件抗告為無理由，依非訟事件法第46條、第21條第
    2項、第24條第1項，民事訴訟法第495條之1第1項、第449條
    第1項、第78條，裁定如主文。
中    華    民    國    100    年    7    月    29    日
                民事第三庭   審判長法  官   許秀芬
                                   法  官   高英賓
                                   法  官   林金灶
正本係照原本作成。
本裁定除以適用法規顯有錯誤為理由外，不得再抗告；如提起再
抗告，應於收受送達後十日內委任律師為代理人向本院提出再抗
告狀，並繳納再抗告裁判費新台幣1000元。
中    華    民    國    100    年    7    月    29    日
                                   書記官  蕭榮峰